【裁判字號】    95,易,798
【裁判日期】    951011
【裁判案由】    違反毒品危害防制條例
【裁判全文】
臺灣臺南地方法院刑事判決               95年度易字第798號
公  訴  人  臺灣臺南地方法院檢察署檢察官
被      告  乙○○
                    （現於台灣台南監獄台南分監執行中）
上列被告因違反毒品危害防制條例案件，經檢察官提起公訴（95
年度毒偵緝字第159號），及移送併辦（95年度毒偵字第1630號
），被告於準備程序期日就被訴事實為有罪陳述，本院聽取當事
人之意見後，經合議庭裁定進行簡式審判程序，並判決如下：
    主  文
乙○○連續施用第二級毒品，處有期徒刑肆月，如易科罰金，以
銀元佰元即新臺幣玖佰元折算壹日。
    事  實
一、乙○○於民國93年間，因施用毒品案件，經台灣台南地方法
    院裁定送勒戒處所觀察、勒戒，認無繼續施用毒品傾向，於
    93年8月11日釋放後，經由台灣台南地方法院檢察署檢察官
    於93年8月13日以93年度毒偵緝字第266號不起訴處分確定，
    復明知安非他命已列為毒品危害防制條例第2條第2項第2款
    所稱之第二級毒品，竟於5年內，基於施用第二級毒品安非
    他命之概括犯意，連續自94年1月間某日起至95年4月18日止
    ，在臺南縣之友人住處，以將安非他命置於玻璃球內加熱產
    生燻煙，再吸食該燻煙之方式，多次施用第二級毒品安非他
    命（平均約1、2個星期施用1次）。嗣先後於95年1月16日以
    及95年4月21日，分別於台南縣永康市○○路76巷口以及台
    南縣永康市○○路356巷80弄127號，經警查獲，並經其同意
    採尿送驗後，均呈安非他命類陽性反應，始知悉上情。
二、案經台南縣警察局永康分局報請台灣台南地方法院檢察署檢
    察官偵查起訴，及移送併案審理。
    理  由
一、本件被告所犯為死刑、無期徒刑、最輕本刑為三年以上有期
    徒刑以外之罪，亦非屬高等法院管轄之第一審案件，其於準
    備程序進行中，先就被訴事實為有罪之陳述，經法官告知簡
    式審判程序之旨，並聽取公訴檢察官之意見後，依刑事訴訟
    法第273條之1第1項、第273條之2等規定，裁定進行簡式審
    判程序，且不受同法第159條第1項、第161條之2、第161 條
    之3、第163條之1及第164條至第170條所規定證據能力認定
    及調查方式之限制，合先敘明。
二、前開事實，業經被告於本院審理時坦承不諱，而被告先後於
    95年1月16日以及95年4月21日，為警查獲後所採集之尿液
    ，分別送往長榮大學毒物研究中心以酵素免疫分析法EIA篩
    檢及氣相層析質譜儀GC／MS檢驗結果，確均呈現安非他命類
    陽性反應，此有送驗尿液及年籍對照表、長榮大學毒物研究
    中心確認報告各2紙附卷可稽。按安非他命係由甲基安非他
    命或安非他命類藥物合成而製得，經施用進入人體後會代謝
    成甲基安非他命或安非他命，因此施用安非他命後，由尿液
    檢驗結果，即為安非他命、甲基安非他命陽性反應。是以，
    被告自白多次施用第二級毒品安非他命，而前後二次採尿化
    驗之結果亦均呈現施用安非他命後之代謝物即安非他命類陽
    性反應，乃屬科學上合理之現象，足認被告此部分之任意性
    自白核與事證相符，應堪予採信。再查，被告前因違反毒品
    危害防制條例案件，經送觀察、勒戒後，認無繼續施用傾向
    於95年8月11日釋放後，經台灣台南地方法院檢察署檢察官
    於93年8月13日以93年度毒偵緝字第266號不起訴處分確定，
    此有該不起訴處分書、台灣高等法院被告前案紀錄表各1份
    附卷可按，被告於受觀察、勒戒執行完畢釋放後5年內，再
    犯本件毒品危害防制條例第10條第2項之罪，依法應予追訴
    。本件事證明確，被告犯行堪以認定。
三、查被告行為後，於94年2月2日修正公布之刑法，業於95年7
    月1日施行，按新修正施行之刑法第2條第1項之規定，係規
    範行為後法律變更所生新舊法律比較適用之準據法，於新刑
    法施行後，應適用新刑法第2條第1項之規定，為「從舊從輕
    」之比較（最高法院95年第8次刑事庭會議決議參照）。(1)
    修正施行後之刑法，業已經刪除舊法第56條有關連續犯之規
    定，此刪除雖非屬犯罪構成要件之變更，但顯已影響行為人
    刑罰之法律效果，自屬法律有變更，比較新、舊法結果，修
    正後之規定並非較有利於被告，依刑法第2條第1項前段規定
    ，仍應適用較有利於被告之行為時法律（即舊法）論以連續
    犯，並加重其刑，較有利於被告。(2)又被告於行為當時之刑
    法第41條第1項前段規定：「犯最重本刑為5年以下有期徒刑
    以下之刑之罪，而受6個月以下有期徒刑或拘役之宣告，因
    身體、教育、職業、家庭之關係或其他正當事由，執行顯有
    困難者，得以1元以上3元以下折算1日，易科罰金。」又被
    告行為時之易科罰金折算標準，修正前罰金罰鍰提高標準條
    例第2條前段（現已刪除）規定，就其原定數額提高為100倍
    折算1日，則本件被告行為時之易科罰金折算標準，應以銀
    元300元折算1日，經折算為新台幣後，應以新台幣900元折
    算為1日。惟95年7月1日修正施行之刑法第41條第1項前段則
    規定：「犯最重本刑為5年以下有期徒刑以下之刑之罪，而
    受6個月以下有期徒刑或拘役之宣告者，得以新台幣1000元
    、2000元或3000元折算1日，易科罰金。」比較修正前後之
    易科罰金折算標準，以95年7月1日修正施行前之規定，較有
    利於行為人，自應依刑法第2條第1項前段，適用修正施行前
    刑法第41條第1項前段規定，諭知易科罰金之折算標準，合
    先敘明。
四、按安非他命係毒品危害防制條例第2條第2項第2款所明定之
    第二級毒品，禁止非法持有及施用，被告非法施用安非他命
    ，核其所為，係犯毒品危害防制條例第10條第2項之施用第
    二級毒品罪。又被告多次持有第二級毒品安非他命並進而施
    用，其持有之低度行為應為施用之高度行為所吸收，不另論
    罪。又本件被告自承其自94年1月間某日起至95年4月18日止
    ，多次施用第二級毒品安非他命，平均約1、2個星期施用1
    次，時間緊接，所犯罪名相同，顯係基於施用第二級毒品安
    非他命之概括犯意反覆為之，應依修正施行前刑法第56條連
    續犯之規定，論以一罪，並加重其刑。茲審酌被告之素行，
    前曾因施用毒品經送觀察、勒戒處分執行完畢後，猶不思戒
    絕毒癮、革除惡習，顯未能深切悔改並記取教訓，惟念及其
    施用毒品之犯行，在本質上乃屬自我戕害身心健康之行為，
    且被告並未因此而有破壞社會秩序或侵害他人權益之情形，
    以及被告犯後坦承犯行，態度尚佳等一切情狀，爰量處如主
    文所示之刑，並諭知易科罰金之折算標準，以資懲戒。
五、據上論斷，應依刑事訴訟法第273條之1第1項、第299條第1
    項前段，毒品危害防制條例第10條第2項，現行刑法第11條
    前段、第2條第1項前段、修正施行前刑法第56條、第41條第
    1項前段，刑法施行法第1條之1，廢止前罰金罰鍰提高標準
    條例第2條，判決如主文。
本案經檢察官甲○○到庭執行職務
中    華    民    國    95    年    10    月    11    日
                  刑事第十庭  法  官  林臻嫺
以上正本證明與原本無異。
如不服本判決，應於送達後10日內，向本院提出上訴狀。
                              書記官  許悉愛
中    華    民    國    95    年    10    月    12    日
附錄本案論罪科刑法條全文：
毒品危害防制條例第10條
施用第一級毒品者，處 6 月以上 5 年以下有期徒刑。
施用第二級毒品者，處 3 年以下有期徒刑。


司法院資訊處製作；財團法人民間司法改革基金會備份。
